臺灣臺南地方法院交通事件裁定　　　　 94年度交聲字第339號
移送機關　交通部公路總局嘉義區監理所臺南監理站
受處分人
即異議人　甲○○
上列受處分人因違反道路交通管理處罰條例案件，對於交通部公
路總局嘉義區監理所臺南監理站民國九十四年六月二十七日所為
之裁決處分（處分案號：嘉監南字第裁七四-Ｚ0000000
0號）聲明異議，本院裁定如下：
    主  文
異議駁回。
    理  由
一、聲明異議意旨略以：
  (一)受處分人即異議人甲○○於民國九十四年六月二日，未帶駕
    駛執照（攜帶影印本），駕駛車牌號碼六五七七－ＬＶ號自
    用小客車，行經國道三號高速公路二九一公里處，並未超過
    最高速限行駛，竟遭內政部警政署國道公路警察第八警察隊
    （以下簡稱第八警察隊）員警以臨檢為由盤查，並以異議人
    未帶駕駛執照及超速駕駛為由，開單舉發。異議人全家曾於
    九十三年十一月間遭搶，臺南市警察說可帶影本，異議人因
    聽信不當建議，願虛心接受懲罰，惟超速乙節，實屬誣陷。
    異議人當時確無超速，且異議人所駕駛之自用小客車是於九
    十四年一月間購買，不可能開那麼快，否則會造成車輛損壞
    ，警員並無任何證據，即對異議人冠以莫虛有罪名。
  (二)異議人就本件曾向警政署及監理站申訴，然就第八警察隊函
    復內容，異議人認尚有下述矛盾之處：函文說明二：「．
    ‧‧確認該鎖定車輛超速始予攔查舉發」部分，事實上是當
    日員警以臨檢方式攔下盤查，並以子虛烏有的罪名入罪，非
    其所述情形，顯與事實不符；函文說明二：「‧‧‧雖無
    照相功能，無法提示照片，惟駕駛人可立即當場檢查雷射槍
    ‧‧‧拒絕簽章者，記明其事由‧‧‧」，部分，實情是異
    議人於遭舉發當時沒看到器材，經立即向員警反應後，員警
    才拿出來虛晃一下，還不讓異議人近看，更遑論看到數據，
    因此異議人才在紅單上記「本人未超速且警方亦無法舉證超
    速」字句 (特別強調是之前寫的非事後寫，有複寫可稽，然
    事後警員逕行回分隊後塗改亦可查考）後，員警後才在通知
    單上書寫「拒簽」二字，並破口大罵說「你去申訴吧」等語
    ；函文說明四：「‧‧‧態度惡劣、服裝不整，執勤人員
    陳述‧‧‧未依規定全程錄音，已依規定處分在案‧‧‧防
    彈背心‧‧‧」部分，然該員警是否態度惡劣不可憑異議人
    或員警一面之詞，否則易流入羅生門各說各話事件，應調閱
    了解當事人平時考核，相信該員平時考核應可證明其易衝動
    失態性格；員警是否因未依規定錄音而受處分，應檢附懲
    罰令以令異議人信服；關於函文回覆：「因執勤員警係身
    著防彈背心，其防彈背心下方裙襬未能紮進褲腰內」乙節，
    亦係推託之詞，當日警員根本沒有穿防彈背心。從而，異議
    人不服原裁處，而提起本件異議。
二、按汽車駕駛人，駕駛車輛未隨身攜帶駕駛執照者，處新臺幣
    三百元以上六百元以下罰鍰，並責令補辦登記、補照、換照
    或禁止駕駛；汽車行駛於高速公路或設站管制之道路，而不
    遵管制之規定者，處汽車駕駛人新臺幣三千元以上六千元以
    下罰鍰；並予記違規點數一點，道路交通管理處罰條例第二
    十五條第三款、第三十三條第一項及第六十三條第一項第一
    款分別定有明文。又按汽車行駛高速公路應依速限標誌指示
    ，高速公路交通管制規則第五條第一項前段亦規定甚明。
三、經查：
  (一)異議人甲○○對於其在九十四年六月二日上午五時十二分
      許，未隨身攜帶駕駛執照（係攜帶影印本）而駕駛車號六
      五七七－ＬＶ號自用小客車，行經最高限速為時速一百一
      十公里之國道三號高速公路北向二九一公里處等情，業據
      異議人供認在卷。又第八警察隊執勤警員以異議人為汽車
      駕駛人，駕駛車輛未隨身攜帶駕駛執照，及異議人在上開
      路段駕駛上開自用小客車，經使用雷射槍測速器，測得其
      行車時速一百二十五公里，超過規定之最高速限時速十五
      公里為由，掣單舉發等節，亦有內政部警政署國道公路警
      察局公警局交字第Ｚ00000000號舉發違反道路交
      通管理事件通知單一紙附卷可稽。是本件異議人於前述時
      、地，有駕駛車輛未隨身攜帶駕駛執照之違規行為，堪以
      認定。
  (二)證人即執行勤務舉發本違規事件之第八警察隊警員邵慶霖
      於本院調查時具結證述：「本件是我們告發的，當時我們
      執行四時至八時之巡邏勤務，後來我們巡邏車就停在國道
      三號北向二九一公里處執行測速，當時是由我以手持的雷
      射槍測速在車外點測，當時是凌晨五時多許，車流量很少
      ，所以均點測行經過的車輛，每一臺都點測，後來我見異
      議人的車子行駛過來，我們的前面有一個小轉彎處，異議
      人車子過該彎時，我就對之點測，點測異議人自小客車速
      度為一二五公里，而該處限速一百一十公里，所以我就持
      指揮棒示意異議人停車，異議人停車後就告知違規項目，
      請其出示行駕照，並請異議人下車到巡邏車附近，我就出
      示雷射槍顯示的數據給異議人看，這是我們的標準動作，
      我也一定會這樣做，後來我就交給小隊長莊文端開單，異
      議人所交付的駕照是影本，所以我才又開立未帶駕照。」
      ；「（當時點測異議人的小客車時，前面及旁邊有無車輛
      ？）都沒有其他車輛。」等語（見本院九十四年八月二日
      訊問筆錄）。且證人即與邵慶霖同時執行勤務之員警莊文
      瑞到庭具結作證亦為相同之陳述。經核證人等與異議人並
      不相識，素無怨隙，且其二人是依法執行公務之執勤員警
      ，於執行公務時，即受行政懲處責任之監督，到庭具結作
      證更以刑罰擔保其真實性，應無甘冒行政懲處及刑法偽證
      罪責任而恣意誣攀之理，是警員莊文端、邵慶霖前開證詞
      ，堪信為真實。
  (三)本件執勤警員所用之雷射槍測速器，為KUSTOM公司製造之
      ProLaserIII機種，乃國外先進科學儀器，因我國經濟部中
      央標準檢驗局尚未有檢定雷射槍測速器之規範，故在未有
      檢定規範以前適用國際檢驗規定（國外需經過檢定合格始
      得出廠），且該檢驗合格文件譯本業經我國法院公證；又
      上開雷射槍測速器甫於九十四年三月間經志伸股份有限公
      司派遣工程師予以檢測、修復至正常良好狀態；再上開雷
      射測速槍與迎面而來的車輛比對測試結果，其標準偏差之
      差別為一‧０八Ｋｍ／ｈ；而與背道而馳的車輛比對測試
      結果，其標準偏差之差別為一‧六八Ｋｍ／ｈ（詳見該測
      試報告第十六、十七頁），足見該雷射槍測速器測速結果
      之誤差，應在二Ｋｍ／ｈ以內等情，有內政部警政署國道
      公路警察局第八警察隊九十四年七月二十六日公警八字第
      ○九四○八七一二四二號函暨所附該雷射槍測速器測試報
      告認證資料及九十四年度儀器維護相關資料各一份在卷足
      憑。據上可知，本件執勤警員所使用之雷射槍測速器，雖
      然無法由我國經濟部中央標準檢驗局加以檢驗並確認合格
      無誤，然該雷射槍測速科學儀器之準確度及正確性，則仍
      甚值得信賴。況本件執勤警員使用該雷射槍測速器測速時
      ，係以該雷射測速槍觀測視窗內紅外線點瞄準被測車輛，
      經鎖定後，槍內螢幕即顯示其速度與觀測者之距離，不受
      他車影響之情，亦有第八警察隊九十四年六月十六日公警
      八交字第０九四０八七０九八四號函文在卷可考，是本件
      執勤警員對於受處分人即異議人違規超速行為之認定與舉
      發，經核應無錯誤之疑慮。
  (四)按交通勤務警察或依法令執行交通稽查任務人員，開單舉
      發違反道路交通管理處罰條例所列之違規事實，經公路主
      管機關或警察機關所為之裁決處罰，本質上為行政處分，
      係公務員基於職務上權力，依法就特定之具體事件所為，
      並具有公法上效果之單方行政行為。而根據公務員為公法
      上行為具有公信力之原則，該行政處分當可被推定為真正
      ，且其據以依法處分之事實認定，亦應可推定為正確無誤
      ，故本此公信原則，立法者乃於道路交通管理處罰條例及
      高速公路交通管制規則等交通法規中制定相關規定，使交
      通勤務警察或依法令執行交通稽查任務人員，在特殊情形
      下，當場不能或不宜攔截製單舉發時，得當機處置而就違
      規事實予以逕行舉發，以達成維護交通秩序及公共安全之
      行政目的。反之，若謂公務員之一切行政行為，均需預留
      充分之證據，以證明其所認定之事實為真，則國家行政勢
      必受到相當程度之阻礙，而且相關行政目的亦難以順利達
      成，故刑事訴訟法中就犯罪證據有關之規定，與屬於行政
      秩序罰之交通違規裁罰本旨不相符合之部分，自不在得以
      準用之列。從而，交通違規行政爭訟之舉證責任原理，應
      非如刑事案件中，必須超越任何合理懷疑，始可為有罪判
      決之嚴格證明程度，而係應與民事訴訟之舉證責任原理相
      類似，亦即，基本上應就行政機關與人民所各自主張有利
      於己之事實，分配其應盡之舉證責任，而非逕予適用刑事
      訴訟法上之「無罪推定」原則，此觀諸行政訴訟法第一百
      三十六條，規定行政訴訟程序準用民事訴訟法第二百七十
      七條舉證責任分配原則之立法意旨，即可明瞭。
  (五)異議人雖辯稱其確實無超速之行為，然其並未提供任何可
      資調查之事證，以佐證其所辯之內容，且經核亦無任何證
      據，足資證明本件執勤警員確有捏造事實違法取締之情事
      ，揆諸前揭說明，警員莊文端、邵慶霖本其維護交通秩序
      及行車安全等職責所為之本件交通違規舉發，自應受到合
      法、正確之推定。況本件證人邵慶霖與莊文瑞已就異議人
      之超速違規事實到庭結證無誤，且邵慶霖警員於舉發當時
      所使用之雷射槍測速器，其準確度及正確性，堪以信賴等
      節，均已如前述，綜合上述各節，異議人於前述時、地，
      駕車行經最高速限為時速一百十公里之國道三號高速公路
      北向二九一公里處時，其行車速度為時速一百二十五公里
      ，有超速而不遵高速公路管制規定之違規行為，同堪認定
      。
  (六)至異議人所駕駛之上開自用小客車，縱然屬於駕駛未久之
      新車，而有引擎磨合期之行車顧慮，然以目前汽車引擎製
      造技術而言，引擎磨合期內雖應避免極高速行駛，然加速
      至時速一百二、三十公里，則尚難認為對於引擎之運轉及
      功能，即會產生重大之影響，且更無從僅以該車為新車一
      情，即足以佐證異議人絕對不會以時速一百二、三十公里
      之速度行駛，故異議人亦難據其所駕駛車輛為甫購買之新
      車，而為未曾超速等有利事實之認定基礎。再本件執勤員
      警於執勤時之態度如何，服裝儀容是否整潔，及員警有無
      於攔停違規車輛後全程錄音等情，僅涉及其等是否有應受
      行政懲處事項之問題，尚無礙於異議人本件違規行為之認
      定，附此敘明。
四、綜上，異議人前開所辯，尚無可採。本件受處分人即異議人
    甲○○於上開時、地，駕駛前述自用小客車，有超速而不遵
    管制規定之違規駕駛行為，且有駕駛車輛未隨身攜帶駕駛執
    照之違規事實，均堪認定，則原處分機關即交通部公路總局
    嘉義區監理所臺南監理站，乃據此並引用道路交通管理處罰
    條例第二十五條第三款、三十三條第一項及第六十三條第一
    項第一款等規定，裁處異議人罰鍰共計新臺幣三千三百元，
    並記違規點數一點，於法並無違誤。從而，本件異議人異議
    為無理由，應予駁回。
五、據上論斷，應依道路交通案件處理辦法第十九條，裁定如主
    文。
中　　華　　民　　國　　94　　年　　12　　月　　15　　日
                    交通法庭  法　官  莊玉熙
以上正本證明與原本無異
如不服本裁定應於送達後五日內向本院提出抗告狀
                                書記官  劉鴻瑛
中　　華　　民　　國　　94　　年　　12　　月　　19　　日
